最高法院刑事判決　　　　　　　　　　　　　　　九十三年度台上字第三四八一號
　　上　訴　人　甲○○
右上訴人因違反懲治走私條例案件，不服台灣高等法院高雄分院中華民國九十三年二
月十日第二審判決（九十二年度上訴字第二一０六號，起訴案號：台灣高雄地方法院
檢察署九十年度偵字第二二五四一號、九十一年度偵字第五０六三號），提起上訴，
本院判決如左：
    主  文
原判決撤銷，發回台灣高等法院高雄分院。
    理  由
本件原判決撤銷第一審關於上訴人甲○○部分之判決，改判依想像競合犯之例，從一
重論處上訴人共同私運管制物品進口逾公告數額累犯罪刑，固非無見。
惟查：(一)、上訴人於原審民國（下同）九十二年十一月二十一日行準備程序期日提出
準備程序陳述狀，就上訴人爭執之事實，已陳述九十年十一月二十九日凌晨四時三十
分許，共同被告陳文龍（已經一審判刑有期徒刑一年，緩刑四年）如何僱用搬運工及
貨運司機自該漁船所載物品乙節，並不知情（見原審卷第三十七頁）。詎原判決就此
未予詳究，卻於理由二之(一)（即第三頁），載敘擅謂此為上訴人於偵審中所不爭執，
資作論斷依據，顯與卷內證據資料不合，已難謂為適法。(二)、又法院就被告本人之案
件調查共同被告時，該共同被告準用有關人證之規定，為刑事訴訟法第二百八十七條
之二定有明文。卷查本件共同被告即群益三號船長陳文龍自警訊、偵查中以至審判時
均一致供證稱：當時搬貨入船，只有該外籍漁船之船員自行為之，伊漁船上之船員（
包括上訴人等）都在睡覺休息等語甚明（見海巡署岸巡五三四中隊卷第二至三頁，偵
字第二二五四一號卷第三十頁背面，一審卷第三十七至三十八頁正面）。原審就此有
利於上訴人之證人未準用有關人證之規定予以調查，並敘明該證人警訊、偵查中傳聞
證詞，何以得予採證之理由，亦有未合。(三)、再，刑法上共同正犯之成立，不僅以有
共同行為為已足，尚須有共同犯意之聯絡，始克相當。又科刑判決書，須先認定犯罪
事實，然後於理由內敘明其認定犯罪所憑之證據，方足以資論罪科刑。經查本件公訴
人就上訴人對船長即共同被告陳文龍涉嫌走私之情形，係屬知情並有共同參與搬貨之
犯意聯絡及行為分擔之共同正犯。原判決於事實欄內未明白認定及詳敘憑以認定之理
由，亦有理由不備之違法，不足以昭折服。依上所述，上訴意旨執此指摘原判決不當
，非無理由，應認有撤銷發回更審之原因。
據上論結，應依刑事訴訟法第三百九十七條、第四百零一條，判決如主文。
中　　　華　　　民　　　國　　九十三　　年　　　七　　　月　　　八　　　日
                              最高法院刑事第十庭
                                  審判長法官  呂　潮　澤
                                        法官  白　文　漳
                                        法官  吳　昆　仁
                                        法官  孫　增　同
                                        法官  吳　昭　瑩
      右正本證明與原本無異
                                              書  記  官
中　　　華　　　民　　　國　　九十三　　年　　　七　　　月　　 十四 　　日
                                                                        Ａ
